臺灣士林地方法院交通事件裁定　　　　　96年度交聲字第22號
原處分機關　交通部公路總局台北區監理所
異　議　人
即受處分人　　甲○○
上列受處分人因違反道路交通管理處罰條例案件，對於交通部公
路總局臺北區監理所中華民國95年12月5 日所為之處分（原處分
案號：北監自裁字第裁40-Z00000000號），聲明異議，本院裁定
如下：
    主  文
異議駁回。
    理  由
一、按汽車行駛於高速公路、快速公路或設站管制之道路，不遵
    使用限制、禁止、行車管制及管理事項之管制規則，而未依
    規定變換車道者，處汽車駕駛人新臺幣（下同）3,000 元以
    上6,000 元以下罰鍰。又汽車駕駛人有第33條第1 項情形之
    一者，除依原條款處罰鍰外，並記違規點數1 點，道路交通
    管理處罰條例第33條第1 項第4 款及第63條第1 項第1 款分
    別定有明文。
二、原處分意旨略以：異議人即受處分人甲○○駕駛車牌號碼86
    85-DW 號自用一般小客車，於民國95年10月3 日早上9 時20
    分許，在國道1 號公路南向35.4公里泰山收費站處，經警舉
    發「行駛高速公路未依規定變換車道」之違規，爰依違反道
    路交通管理處罰條例第33條第1 項第4 款，處罰鍰3,000 元
    ，並依同條例第63條第1 項第1 款（原處分書漏載第1 款）
    記違規點數1 點。
三、訊據異議人固坦承有於收費站之前變換車道，但仍矢口否認
    有何違規情事，辯稱：蓋伊係在雙白實線之前即以變換車道
    完成，並未跨越雙白實線，況執勤員警不能提供錄影或照片
    ，僅憑其肉眼所見而開立罰單，似有不公且不負責之舉云云
    。經查，異議人甲○○駕駛上開車輛，於前揭時、地，因行
    駛於高速公路未依規定變換車道，為警攔停舉發等情，業據
    證人即本件舉發之警員乙○○於本院調查時到庭證稱：「當
    時伊係在泰山收費站執行守望勤務，勤務內容包括使交通順
    暢及取締違規駕駛。當時伊站在收費站南下便道，就是南下
    第20車道與第21車道間之安全島上面，看到異議人駕駛之車
    輛跨越雙白實線從第19車道切換至第20車道（第19車道即為
    大型車ETC 車道，而第20車道雖屬大型車專用車道，惟於車
    流量大時，則先以告示牌顯示告知駕駛人並適時地開放予小
    型車使用，惟駕駛人欲為此種選擇時，須於車輛進入雙白實
    線區域前即切換完成，否則跨越雙白實線仍屬違規行為），
    我於受處分人進入第20車道繳費出站後攔停」（參本院96年
    1 月19日訊問筆錄）；又證稱：「當天執勤之區域係南下第
    17至20車道間」等情詳盡（參本院96年2 月2 日訊問筆錄）
    ，並有內政部警政署國道公路警察局舉發違反道路交通管理
    事件通知單1 紙在卷可稽，再則，參以員警所繪現場圖可知
    ，雙白實線僅延伸50公尺至收費站前方12公尺的槽化線，跨
    越雙白實線者，顯然僅在員警站立位置視線50公尺以內，違
    規與否員警自能清楚看見，而無錯看之虞，依證人乙○○警
    員之上開證詞觀之，其確實清楚看見受處分人當時於高速公
    路跨越雙白實線之違規，且參以證人乙○○僅係適巧於該處
    執行公務之員警，與受處分人互不相識，並無怨隙，衡情應
    無冒犯偽證罪，而誣指受處分人違規之虞，且其所證之基本
    事實，亦即受處分人確實有變換車道乙節亦為受處分人所自
    承，可見其舉發事實並無顯然錯誤。至於異議人辯稱本件並
    無員警執勤全程錄影帶或照片以供佐證云云，再查，道路交
    通管理處罰條例第7 條之2 等規定既容許員警得以當場所見
    事實攔停舉發或逕行舉發，即係立法者考量交通違規事件發
    生往往係在瞬間或係由交通勤務警察執行勤務時，恰巧目睹
    之違規情事，事實上不便立刻以攝影、錄影器材取證之情形
    所在多有，且該等違規事實由人之感官即可充分判定，非必
    以科學儀器始能偵測得知（相對於此，超速、或酒醉駕車等
    人之感官不當然即可判定之違規行為，則規定於同條第1項
    第6 款需科學儀器採證始能逕行舉發），為達其維護交通秩
    序、安全之行政目的，故特別立法賦予勤務警察得當機處分
    之權限。是員警之舉發事實於訴訟上，倘經審查其舉發基礎
    事實本身，並無明顯之錯誤，或毫無事實根據，自應賦予相
    當之公信力，而應予以推定真正，故本於此等法理，本件自
    應認員警之現場目擊舉發，應有公信力，而可採信（換言之
    ，法院原則上只需審查員警究竟有無看錯違規事實之虞，而
    不必嚴格審查其信用度）。本件舉發事實，應明確可認，從
    而原處分機關依道路交通管理處罰條例第33條第1 項第4 款
    、第63條第1 項第1 款規定，裁處異議人罰鍰3,000 元，並
    記違規點數1 點，核無違誤。本件受處分人之異議為無理由
    ，自應裁定將其異議駁回。
據上論斷，應依道路交通案件處理辦法第19條，裁定如主文。
中　　華　　民　　國　　96　　年　　9 　　月　　19　　日
                  交通法庭法  官  劉秉鑫
以上正本證明與原本無異。
如不服本裁定，應於送達後5日內，向本院提出抗告狀。
                          書記官  吳尚文
中　　華　　民　　國　　96　　年　　9 　　月　　19　　日
